【裁判字號】    98,易,3403
【裁判日期】    990408
【裁判案由】    詐欺
【裁判全文】
臺灣臺北地方法院刑事判決              98年度易字第3403號
公  訴  人  臺灣臺北地方法院檢察署檢察官
被      告  金大有
上列被告因詐欺案件，經檢察官提起公訴（98年度偵字第24288
號）及移送併辦（99年度偵字第1170號），本院判決如下：
    主  文
金大有幫助意圖為自己不法之所有，以詐術使人將本人之物交付
，累犯，處有期徒刑伍月，如易科罰金，以新臺幣壹仟元折算壹
日。
    事  實
一、金大有前於民國91年間，因妨害性自主案件，經臺灣高等法
    院以91年度上訴字第3815號判處有期徒刑6年10月確定，於
    96年10月26日因縮短刑期假釋出監，甫於97年12月4日假釋
    期滿未經撤銷而執行完畢。詎猶不知悔改，明知詐欺集團之
    不法份子經常利用他人存款帳戶、提款卡、密碼轉帳等方式
    ，獲取不法利益並逃避執法人員之追查，且依其社會經驗，
    應有相當之智識程度可預見將其銀行帳戶、提款卡、密碼等
    交付與不相識之人使用，有被犯罪集團利用作為詐財轉帳匯
    款等犯罪工具之虞，卻仍不違反其本意，基於幫助他人詐欺
    取財之不確定故意，於98年6月30日，先後重新申領如附表
    編號1所示存款帳戶之晶片金融卡及申辦如附表編號2所示之
    存款帳戶後，旋即將附表一所示帳戶之存摺、金融卡及密碼
    交付與知情之許文亭，由許文亭於98年7月1日至同年7月4日
    間之某日，在臺北市文山區考試院對面之麥當勞，將附表所
    示存款帳戶之存摺、金融卡、密碼交付與自稱「志偉」真實
    姓名年籍不詳之成年男子（許文亭所涉詐欺部分，由檢察官
    另行偵辦）。該成年男子及其所屬犯罪集團之其他成員取得
    上開帳戶後，乃基於意圖為自己不法所有之犯意聯絡，分別
    於如附表二所示之時間，以如附表二詐騙方法欄所示之方法
    ，致廖光儀、鄭楷宏、洪于翔陷於錯誤，信以為真，而依指
    示至自動提款機操作，將如附表二匯款金額欄所示之款項，
    分別以轉帳、現金存入方式匯至金大有所提供之帳戶，旋由
    該集團成員提領一空（詳細之詐欺手法、時間、金額及匯入
    之帳戶，均詳如附表二所示）。嗣因廖光儀、鄭楷宏、洪于
    翔交付款項後，察覺有異，始報警循線查獲上情。
二、案經廖光儀、鄭楷宏、洪于翔分別訴由南投縣政府警察局竹
    山分局、臺中市警察局第二分局、宜蘭縣政府警察局宜蘭分
    局報請臺灣臺北地方法院檢察署檢察官偵查起訴及移送併辦
    。
    理  由
一、按被告以外之人於審判外之陳述，雖不符刑事訴訟法第159
    條之1至第159條之4之規定，而經當事人於審判程式同意作
    為證據，法院審酌該言詞陳述或書面陳述作成時之情況，認
    為適當者，亦得為證據，刑事訴訟法第159條之5第1項定有
    明文。本件檢察官、被告於本院審判程序時，就本判決所引
    用被告以外之人審判外所為之言詞或書面陳述，均明示同意
    有證據能力，本院審酌該具有傳聞證據性質之證據，其取得
    過程並無瑕疵，與待證事實具有關聯性，證明力非明顯過低
    ，以之作為證據係屬適當，認俱得為證據。至於卷附之被告
    帳戶存款交易明細表等資料，係電腦機器處理轉帳交易後，
    直接作成之電磁紀錄所列印之文書資料，且上開證據於作成
    之過程中，並未涉入人為知覺、記憶過程之錯誤危險，並非
    傳聞證據，且被告復未爭執該等書證內容有何遭人為竄改等
    不實之處，亦無證據證明係偵查機關以不法方式取得，應認
    均有證據能力，併予敘明。
二、訊據被告金大有固坦承：如附表所示之帳戶為其所申辦之事
    實，惟矢口否認有何提供帳戶，幫助詐欺取財之犯行，辯稱
    ：我在98年7月初將如附表所示存款帳戶之存摺、金融卡，
    交給我女朋友許文亭保管，但她把如附表所示帳戶之存摺、
    金融卡，連同我的身分證件一起遺失，是許文亭在她1名綽
    號「小胖」的朋友車上遺失的，並沒有提供帳戶給他人使用
    等語。經查：
(一)、本件被害人廖光儀、鄭楷宏、洪于翔確有於附表二所示之時
    、地，遭詐欺集團成員詐騙後，因而依指示至自動提款機操
    作，將如附表二匯款金額欄所示之款項，分別以轉帳、現金
    存入方式匯至金大有所提供之帳戶，旋由該集團成員提領一
    空之事實，業據證人即被害人廖光儀、鄭楷宏、洪于翔於警
    詢、偵查中證述綦詳，復有第一銀行吉成分行98年7月28日
    一吉字第47號函、8月11日一吉字第51號函檢附如附表編號1
    所示帳戶之開戶資料暨交易明細、中國信託商業銀行98年
    7月27日中信銀第00000000000000號函、98年8月10日中信銀
    字第00000000000000號函檢附如附表編號2所示帳戶之開戶
    資料暨交易明細、自動櫃員機交易明細、門號0000000000行
    動電話通聯紀錄在卷為佐（見警(一)卷第17至34頁、第38、39
    頁，警(二)卷第20至30頁，99偵1170偵查卷第9至15頁、第25
    至30頁）。堪認被告所有如附表一所示之帳戶確曾遭詐欺集
    團所使用，而向被害人廖光儀、鄭楷宏、洪于翔詐取如附表
    二所示之款項甚明。
(二)、被告雖以前情置辯，惟查，證人許文亭於本院審理時具結證
    稱：被告有將附表一的帳戶存摺、金融卡交給我，但是證件
    是被告自己保管，因為那時候跟被告討論要辦信用貸款，我
    媽媽有幫被告養存摺並辦信用卡，但是辦不下來，我就找報
    紙，辦第2胎貸款的，是1名叫「志偉（同音）」的男子，姓
    什麼我忘了，我就把附表一所示帳戶之存摺、金融卡、密碼
    及雙證件影本交給志偉等語，核與被告前開置辯相互矛盾。
    本院審酌證人許文亭與被告係男女朋友關係，理應無設詞構
    陷之理，其所為之上開證言，堪以採信。足認被告所有如附
    表一所示帳戶之存摺、金融卡確係由證人許文亭交付與該名
    自稱「志偉」之男子使用甚明。至於究係交付1帳戶或2帳戶
    之存摺、金融卡與該名自稱「志偉」之男子一節，證人許文
    亭先稱：只有拿過1帳戶，但不記得是第一銀行帳戶或陽信
    銀行等語，復改稱：我不記得弄丟幾個帳戶等語，所述固前
    後不一致。然依通常之社會生活經驗，一般人在陳述其過往
    經歷之突發事件時，由於個人記憶、認知、理解、表達能力
    等因素，以及因事發時間經過日久，以致日後對同一事件之
    描述，並無法一字不漏鉅細靡地重複陳述，此乃事理所當然
    。證人許文亭對於究交付何帳戶之存摺、交付之數量，所述
    雖略有不同，惟其已明確證述確有將被告之帳戶存摺交付與
    該名自稱「志偉」之男子，且復供陳：被告一共有3個帳戶
    的存摺、金融卡由我保管，但事情發生後，回家找的時候，
    就只剩1個帳戶之存摺在家等語，參以，被告亦自承：附表
    一所示帳戶之存摺、金融卡是交給許文亭保管等語，益徵許
    文亭應係交付如附表一所示之2帳戶之存摺、金融卡與該名
    自稱「志偉」之男子甚明。從而上開證述細節之歧異並不足
    以影響法院對於本件事實之認定。是尚不得以證人許文亭證
    述前後不一致，而認其之證言完然不可採之依憑。參以證人
    陳世昌、陳郭靜與被告3人間本不並無仇恨怨隙，證人陳世
    昌、陳郭靜應無設詞誣陷被告之動機，其等所言，堪信為真
    。被告所有如附表一所示帳戶之存摺、金融卡確係由許文亭
    交付他人使用，誠屬無訛。被告辯謂：帳戶存摺係遺失一節
    ，顯無足採。
(二)、被告復辯稱：許文亭將帳戶存摺、金融卡交給別人使用，我
    並不知情等語。然查，證人許文亭復證稱：我有跟被告說，
    我把他的金融卡、存摺給人家，而且我去找信貸業者時，有
    打電話給被告，因為志偉說我是拿別人的東西，所以要本人
    就是被告去簽一下資料，核對姓名、資料，被告是有過去，
    並填寫資料等語，而被告對於確有與該名自稱「志偉」之男
    子見面，並填寫資料簽名一節，亦不否認。足認被告對於許
    文亭將其所有附表一所示帳戶之存摺、金融卡交給該名「志
    偉」之男子使用一節，自始即已知悉，是其前開置辯，顯與
    事實有違，洵不足採。
(三)、又按刑法上之故意，可分為確定故意與不確定故意，所謂「
    不確定故意」，係指行為人對於構成犯罪之事實，預見其發
    生而其發生並不違背其本意者，刑法第13條第2項定有明文
    。查個人之存摺與金融卡，專有性甚高，並非一般自由流通
    使用之物，縱需交他人使用，亦必基於信賴關係或特殊事由
    ，自不可能隨意交予完全不相識之人任意使用，更況不肖之
    徒為掩飾不法行徑，避免執法人員之追究處罰，經常利用他
    人帳戶之存摺、金融卡及密碼轉帳或提領犯罪所得，藉以掩
    蓋犯罪行為之情形，業經新聞及電視等大眾傳播系統多所報
    導，政府亦宣導民眾注意防範，被告經由許文亭，將如附表
    一所示帳戶之存摺、金融卡交付與該名自稱「志偉」之男子
    時，業已年滿38歲、身心健全、智識程度為一般程度之成年
    人，並非年幼無知或與社會隔絕之人，又其復供稱：金融卡
    的密碼就是我的生日等語，而證人許文亭亦證稱：除存摺、
    金融卡外，並交付被告之雙身分證件影本，我知道金融卡的
    密碼等語，足認證人許文亭交付雙身分證件影本之目的，即
    係告知被告帳戶之密碼。則依被告智識能力及社會生活經驗
    ，對於將自己開設之帳戶存摺、金融卡及密碼交予不相識之
    人，該帳戶將有可能會被利用作為實行犯罪行為之工具一事
    應有所預見，竟仍執意將如附表一所示帳戶之存摺、金融卡
    及密碼供人使用，對於他人持以犯罪之事實，自不違背其本
    意，已符合前開「不確定故意」之要件。
(四)、綜上所述，本件事證明確，被告犯行堪以認定。被告所辯顯
    與常情有違，委無足採，應依法論罪科刑。
三、按刑法上之幫助犯，係對於犯罪與正犯有共同之認識，而以
    幫助之意思，對於正犯資以助力，而未參與實施犯罪之行為
    者而言，是以，如未參與實施犯罪構成要件之行為，且係出
    於幫助之意思提供助力，即屬幫助犯，而非共同正犯。被告
    以其所有如附表一所示帳戶之存摺、提款卡及密碼，提供予
    他人使用，以遂行該他人詐欺之犯行，固如上述，然被告單
    純提供帳戶供人使用之行為，並不等同於向被害人施以欺罔
    詐術之構成要件行為，是揆諸前揭說明，被告所為，應係犯
    刑法第30條第1項前段、刑法第339條第1項之幫助詐欺取財
    罪。被告係同時提供如附表一所示之帳戶予詐欺集團使用，
    先後向如附表二所示之3名被害人詐取財物，業據被告於偵
    查中自承明確，其以一提供帳戶之行為，供詐欺集團分次向
    不同被害人詐取財物，係一行為觸犯數罪名，應論以想像競
    合。起訴書雖未載明如附表二編號(三)所載被害人洪于翔遭詐
    欺取財之犯罪事實（即99年度偵字第1170號移送併辦部分）
    ，惟此部分與前揭部分有想像競合之裁判上一罪關係，依刑
    事訴訟法第267條規定，自應為起訴刑效力所及，本院自得
    併予審理。被告前已如事實欄一所載之刑事前科紀錄，於96
    年10月26日因縮短刑期假釋出監，甫於97年12月4日假釋期
    滿未經撤銷而執行完畢等情，有臺灣高等法院被告前案紀錄
    表在卷可按，其於有期徒刑執行完畢後5年內，故意再犯本
    件有期徒刑以上之罪，為累犯，應依刑法第47條第1項規定
    加重其刑。又其幫助他人犯詐欺取財罪，爰依刑法第30條第
    2項之規定，按正犯之刑減輕之。被告同時有刑之加重及減
    輕事由，依刑法第71條第1項規定，先加後減之。爰審酌被
    告雖未實際參與詐欺取財犯行，但其提供帳戶供不法犯罪集
    團使用，不僅造成執法機關不易查緝犯罪行為人，嚴重危害
    社會治安，助長社會犯罪風氣，更造成被害人求償上之困難
    ，所為已有不該，且犯後否認犯行，態度不佳，本不宜寬貸
    ，惟考量其犯罪動機、目的、手段及被害人所受之損害等一
    切情狀，量處如主文所示之刑，併諭知易科罰金之折算標準
    ，以資懲儆。
據上論斷，應依刑事訴訟法第299條第1項前段，刑法第30條第1
項前段、第2項、第339條第1項、第55條、第47條第1項、第41條
第1項前段，刑法施行法第1條之1，判決如主文。
本案經檢察官郭騰月到庭執行職務。
中    華    民    國    99    年    4     月     8    日
                  刑事第十四庭  審判長法  官  吳冠霆
                                      法  官  賴武志
                                      法  官  李殷君
以上正本證明與原本無異。
如不服本判決應於收受送達後10日內向本院提出上訴書狀，並應
敘述具體理由；其未敘述上訴理由者，應於上訴期間屆滿後20日
內向本院補提理由書（均須按他造當事人之人數附繕）「切勿逕
送上級法院」。
                                      書記官  殷玉芬
中    華    民    國    99    年    4     月    12    日
附錄本判決論罪科刑法條全文：
中華民國刑法第339條
意圖為自己或第三人不法之所有，以詐術使人將本人或第三人之
物交付者，處5年以下有期徒刑、拘役或科或併科1千元以下罰金
。
以前項方法得財產上不法之利益或使第三人得之者，亦同。
前二項之未遂犯罰之。
附表一：金大有所提供之帳戶明細表
┌──┬──────────┬──────┬─────────┐
│編號│開戶銀行名稱        │帳號        │備        註      │
├──┼──────────┼──────┼─────────┤
│ 1  │第一商業銀行吉成分行│00000000000 │80年9月12日開戶， │
│    │                    │            │98年6 月26日申請掛│
│    │                    │            │失並重新申請晶片金│
│    │                    │            │融卡，同年月30日領│
│    │                    │            │卡                │
├──┼──────────┼──────┼─────────┤
│ 2  │中國信託商業銀行    │000000000000│98年6月30日開戶   │
└──┴──────────┴──────┴─────────┘
附表二：被害人遭詐欺情節一覽表
┌──┬───┬─────────────────┬─────┐
│編號│被害人│詐騙時間、方法、地點及匯款時間    │詐騙金額  │
├──┼───┼─────────────────┼─────┤
│ (一) │廖光儀│於98年7月4日下午2時許，在南投縣草 │29,000元  │
│    │      │屯鎮友人住處，上網尋找援交，旋即接│          │
│    │      │獲詐欺集團真實姓名年籍不詳、已成年│          │
│    │      │之女子電話，與廖光儀相約於當日晚上│          │
│    │      │6時30分許在臺中市○○路0段000號見 │          │
│    │      │面，進行援交，待廖光儀抵達相約地點│          │
│    │      │後，旋以電話並向廖光儀佯稱：須先至│          │
│    │      │金融機構ATM自動櫃員機辦理身分認證 │          │
│    │      │，經確認非警察身分後，始可見面認識│          │
│    │      │云云，致廖光儀陷於錯誤，在上址附近│          │
│    │      │第一銀行臺中分行自動櫃員機，並自98│          │
│    │      │年7月4日晚上7時18分起至同日晚上10 │          │
│    │      │時8分止，依指示操作自動櫃員機，接 │          │
│    │      │續3次以現金存款方式轉入被告所提供 │          │
│    │      │如附表一所示之帳戶內，其中附表一編│          │
│    │      │號1所示之帳戶，先後轉入10,000元、 │          │
│    │      │5,000元，編號2所示之帳戶，轉入    │          │
│    │      │14,000元。                        │          │
├──┼───┼─────────────────┼─────┤
│ (二) │鄭楷宏│於98年7月4日晚上8時許，在臺中市大 │3,000元   │
│    │      │雅路友人住處，上網尋找援交，旋即接│          │
│    │      │獲詐欺集團真實姓名年籍不詳、已成年│          │
│    │      │之女子電話，與鄭楷宏相約於當日晚上│          │
│    │      │在臺中市區見面，進行援交，待廖光儀│          │
│    │      │抵達相約地點後，旋以電話並向鄭楷宏│          │
│    │      │佯稱：須先至金融機構ATM自動櫃員機 │          │
│    │      │辦理身分認證，經確認非警察身分後，│          │
│    │      │始可見面認識云云，致鄭楷宏陷於錯誤│          │
│    │      │，於同日晚上8時59分許，在臺中市進 │          │
│    │      │化北路與崇德路口之第一銀行，依指示│          │
│    │      │操作自動櫃員機，以現金存款方式，將│          │
│    │      │3,000元轉入被告所提供如附表一編號1│          │
│    │      │所示之帳戶內。                    │          │
├──┼───┼─────────────────┼─────┤
│ (三) │洪于翔│於98年7月4日晚上10時前之某時，在宜│10,000元  │
│    │      │蘭地區住處上網，旋即接獲詐欺集團真│          │
│    │      │實姓名年籍不詳之已成年女子在交友網│          │
│    │      │站上，向其佯稱：可成為洪于翔之鐘點│          │
│    │      │情人，每小時4,000元，須當面點交云 │          │
│    │      │云，並同日晚上10時許，由該集團真實│          │
│    │      │姓名不詳之成年男子聯絡洪于翔，再向│          │
│    │      │其佯稱：須先至金融機構ATM自動櫃員 │          │
│    │      │機匯款支付約定之援交費用，始可見面│          │
│    │      │認識云云，致洪于翔陷於錯誤，於翌日│          │
│    │      │凌晨0時2分許，設於宜蘭市山中路2段 │          │
│    │      │271號之中國信託商業銀行自動櫃員機 │          │
│    │      │，依指示操作自動櫃員機，以現金存款│          │
│    │      │方式，將現金10,000元轉入被告所提供│          │
│    │      │如附表一編號2所示之帳戶內。       │          │
└──┴───┴─────────────────┴─────┘

司法院資訊處製作；財團法人民間司法改革基金會備份。
